臺灣高等法院刑事判決　　　　　　　100年度交上訴字第127號
上　訴　人
即　被　告　楊登皇
上列上訴人因公共危險等案件，不服臺灣板橋地方法院100年度交
訴字第72號，中華民國100年6月30日第一審判決（起訴案號：臺
灣板橋地方法院檢察署100年度偵字第3093號），提起上訴，本院
判決如下：
    主  文
上訴駁回。楊登皇緩刑貳年，緩刑期間付保護管束。
    事實及理由
一、本案經本院審理結果，認原判決以上訴人所為係犯刑法第28
    4條第1項前段之過失傷害罪、第185條之4之肇事逃逸罪。上
    訴人所犯上開2罪間，罪名互異，行為亦殊，應予分論併罰
    ，爰審酌一切情狀，分別量處處拘役20日，如易科罰金，以
    新臺幣一千元折算一日及有期徒刑6月，如易科罰金，以新
    臺幣一千元折算一日。核其認事用法及量刑均無不當，應予
    維持，並引用原判決（如附件）記載之事實、證據及理由。
二、上訴人即被告（下稱上訴人）上訴意旨略以，上訴人願意賠
    償告訴人之損害，請求撤銷原判決等語。
三、經查上訴人固於本院審理中與告訴人達成和解，並當庭賠償
    告訴人新台幣6萬元。然此屬上訴人犯罪後之態度問題，原
    判決認事用法並無錯誤，不能執為撤銷原判決之理由。從而
    ，上訴為無理由，應予駁回。
四、惟查上訴人素行良好，無犯罪前科，此有本院被告前案記錄
    表在卷可稽，本案犯罪後，深知悔改，並賠償告訴人損害，
    已取得告訴人諒解，且經此偵審教訓，應無再犯之虞，本院
    認以暫不執行為適當，爰併宣告緩刑2年，緩刑期間付保護
    管束，以勵自新。
據上論斷，應依刑事訴訟法第368條、第373條，刑法第74條第1項
第1款，判決如主文。
本案經檢察官王金聰到庭執行職務。
中    華    民    國   100    年    11    月    11    日
                  刑事第二十三庭審判長法  官  童有德
                                      法  官  劉方慈
                                      法  官  陳祐治
以上正本證明與原本無異。
如不服本判決，應於收受送達後十日內向本院提出上訴書狀，其
未敘述上訴之理由者並得於提起上訴後十日內向本院補提理由書
（均須按他造當事人之人數附繕本）「切勿逕送上級法院」。
                                      書記官  林立柏
中    華    民    國   100    年    11    月    11    日
附件：
臺灣板橋地方法院刑事判決             100年度交訴字第72號
公  訴  人  臺灣板橋地方法院檢察署檢察官
被      告  楊登皇  男  59歲（民國○○年○月○○日生）
                    身分證統一編號：Ｚ000000000號
                    住新北市○○區○○路211巷13弄40號2樓
                    居新北市○○區○○路265巷28號5樓
上列被告因公共危險等案件，經檢察官提起公訴（100 年度偵字
第3093號），本院判決如下：
    主  文
楊登皇因過失傷害人，處拘役貳拾日，如易科罰金，以新臺幣壹
仟元折算壹日；又駕駛動力交通工具肇事，致人受傷而逃逸，處
有期徒刑陸月，如易科罰金，以新臺幣壹仟元折算壹日。
    事  實
一、楊登皇於民國99年5 月29日晚間6 時27分許，騎乘車牌號碼
    N66-310 號機車，由新北市中和區（改制前為臺北縣中和市
    ○○○路469 巷91之1 號「大榮貨運中和所」駛出，本應注
    意在在單行道行駛時，應按遵行方向順序行駛，且依當時天
    候雨、濕潤柏油路面、無缺陷及障礙物、視距良好等一切情
    狀，並無任何使之不能注意之情形，其竟未遵循車行方向，
    逆向橫越新北市○○區○○路469 巷72弄防汛道欲進入同市
    區○○路469 巷，適黃貫恆騎乘車牌號碼025-CNE 號機車沿
    同市區○○路469 巷巷72弄防汛道往新店方向直行，見狀煞
    避不及，二車發生碰撞，使黃貫恆因而受有左手、右膝及唇
    部擦傷之傷害。楊登皇撞擊黃貫恆後，為脫免肇事責任，並
    未報警或救護傷者，向黃貫恆佯稱欲將車停放路邊，然趁機
    將車駛離，經黃貫恆察覺而上前攔阻並將其機車鑰匙取下，
    然楊登皇仍趁黃貫恆報警之際離去，嗣經警到場處理後循線
    查獲。
二、案經黃貫恆訴由新北市（即改制前臺北縣）政府警察局中和
    分局移送臺灣板橋地方法院檢察署檢察官偵查起訴。
    理  由
一、證據能力：
  (一)被告以外之人於審判外之言詞或書面陳述，除法律有規定者
    外，不得作為證據；被告以外之人於偵查中向檢察官所為之
    陳述，除顯有不可信之情況者外，得為證據；被告以外之人
    於審判外之陳述，雖不符刑事訴訟法第159 條之1 至第159
    條之4 之規定，而經當事人於審判程序同意作為證據，法院
    審酌該言詞陳述或書面陳述作成時之情況，認為適當者，亦
    得為證據；當事人、代理人或辯護人於法院調查證據時，知
    有第159 條第1 項不得為證據之情形，而未於言詞辯論終結
    前聲明異議者，視為有前項之同意，刑事訴訟法第159 條第
    1 項、第159 條之1 第2 項、第159 條之5 分別定有明文。
    證人黃貫恆於警詢所為之陳述，雖屬審判外之陳述，然被告
    於本院審理時並未主張排除前開證人警詢陳述之證據能力，
    且迄於本院言詞辯論終結前均未表示異議，本院審酌前開證
    人之證述應無重大瑕疵且與事實相符，依前開規定，認前開
    證人審判外之證述，得為證據。
  (二)被告對起訴書證據清單所列其餘證據同意有證據能力（見本
    院100 年5 月10日準備程序筆錄），經本院於審理期日提示
    上開證據並告以要旨，被告就此部分證據之證據能力均未聲
    明異議（見本院100 年6 月9 日審判筆錄），且查並無不得
    作為證據之事由，依法自得作為證據。
二、得心證之理由：
  (一)被告固坦承於99年5 月29日晚間6 時27分許，騎乘車牌號碼
    N66-310 號機車，由新北市○○區○○路469 巷91之1 號「
    大榮貨運中和所」駛出，欲橫越新北市○○區○○路469 巷
    72弄防汛道欲進入同市區○○路469 巷，且此時黃貫恆亦騎
    乘車牌號碼025-CNE 號機車沿同市區○○路469 巷72弄防汛
    道往新店方向直行等情，惟否認有何過失傷害與肇事逃逸犯
    行，辯稱：伊並未與黃貫恆所騎機車發生擦撞，伊係見黃貫
    恆摔倒，好意將其扶起，伊便騎乘機車趕赴工作，黃貫恆便
    將伊機車鑰匙取走，伊不予理會，將伊機車停妥後便搭計程
    車離去，伊並無過失傷害及肇事逃逸犯行云云。
  (二)然查：
  1.黃貫恆於前開時、地，因被告逆向橫越新北市○○區○○路
    469 巷72弄防汛道，二車因而發生碰撞以致受傷，且被告肇
    事後未停車救護黃貫恆或等候警方前來處理即離開現場等情
    ，業據證人黃貫恆於警詢及本院審理時證述：99年5 月29日
    晚間6 時27分許，伊騎乘車牌號碼025-CNE 號機車沿新北市
    ○○區○○路469 巷72弄防汛道往新店方向直行，行經連城
    路469 巷巷口時，伊見伊行向之號誌為綠燈便繼續前行，被
    告逆向由伊右前方衝來，撞擊伊車右側，伊煞車不及便撞上
    被告左手手臂，伊受有左手、右膝及唇部擦傷之傷害等語綦
    詳（見100 年度偵字第3093號偵查卷第2 至8 頁、本院100
    年6 月9 日審判筆錄）。被告於警詢、檢察官偵查中及本院
    審理時亦自承其於99年5 月29日晚間6 時27分許，騎乘車牌
    號碼N66- 310號機車由新北市○○區○○路469 巷91之1 號
    「大榮貨運中和所」橫越新北市○○區○○路469 巷72弄防
    汛道，而斯時黃貫恆騎乘機車沿新北市○○區○○路469 巷
    72 弄 防汛道直行，且黃貫恆所騎機車在該處傾倒等情（見
    前開偵查卷第10頁、第43頁、本院100 年5 月10日準備程序
    筆錄）。被告所述其與黃貫恆車行方向及黃貫恆所騎機車確
    在前開時、地有所異狀等節與證人黃貫恆所述相仿，足佐證
    人黃貫恆前開證言應非子虛。又新北市○○區○○路469 巷
    72弄防汛道係往新店方向之單行車道，而被告所稱之新北市
    ○○區○○路469 巷91之1 號「大榮貨運中和所」門口對面
    並無道路等情，有道路交通事故現場圖（見前開偵查卷第19
    頁）、新北市○○區○○路469 巷72弄防汛道街景圖（見前
    開偵查卷第46頁）在卷可參，故被告由新北市○○區○○路
    469 巷91之1 號「大榮貨運中和所」駛出時，應僅能右轉進
    入新北市○○區○○路469 巷72弄防汛道往新店方向前行，
    然依被告所述車行方向可知，其駛出「大榮貨運中和所」係
    向左（即新北市○○區○○路469 巷72弄防汛道往土城方向
    ）逆向橫越新北市○○區○○路469 巷72弄防汛道欲進入位
    新北市○○區○○路469 巷，被告顯已逆向侵入新北市○○
    區○○路469 巷72弄防汛道往新店方向車道無疑，被告確有
    違規一節至明。再者，新北市○○區○○路469 巷72弄防汛
    道僅供往新店方向之單一行向，已如前述，故該處號誌係面
    向土城方向之單面號誌，以供往新店方向行駛之車輛觀看，
    故被告由「大榮貨運中和所」逆向沿新北市○○區○○路
    469 巷72弄防汛道往土城方向行駛時，並無法見到新北市○
    ○區○○路469 巷72弄防汛道之號誌，又「大榮貨運中和所
    」門口並非路口，該處並無號誌，且「大榮貨運中和所」與
    被告所欲進入之新北市○○區○○路469 巷間有相當距離，
    「大榮貨運中和所」門口無法見到新北市○○區○○路469
    巷巷口號誌等情，亦有街景圖在卷可參，因之被告由「大榮
    貨運中和所」駛出之際，並無法見聞黃貫恆行向及新北市○
    ○區○○路469 巷巷口號誌情形，被告辯稱黃貫恆闖越紅燈
    云云，自屬無稽，要無可採。
  2.依交通安全規則第2 條第1 項第2 款規定，汽車係指在道路
    上不依軌道或電力架線而以原動機行駛之車輛，包括機器腳
    踏車。又按汽車在單行道行駛時，應按遵行方向順序行駛，
    道路交通安全規則第96條定有明文。被告騎乘機車並未遵行
    方向而與黃貫恆所騎機車發生擦撞一節，已如前述，再依附
    卷之交通事故調查報告表所載及現場相片所示，本件事故發
    生時天候雨，濕潤柏油路面、無缺陷及障礙物、視距良好，
    被告肇事時應無不能注意之情事，而被告竟未遵行方向因而
    與黃貫恆所騎車輛發生擦撞，被告確有過失。且黃貫恆因本
    件交通事而受有左手、右膝及唇部擦傷之傷害，亦有誠泰醫
    院診斷證明書1 份存卷可按（見前開偵查卷第31頁），被告
    之上開過失行為與黃貫恆所受之傷害間具有相當因果關係。
  3.再按刑法第185 條之4 之肇事逃逸罪，係為維護交通安全，
    加強救護，減少被害人之死傷，促使駕駛人於肇事後，能對
    被害人即時救護而設，並寓有肇事者須待公權力機關進行現
    場證據之蒐集及保全，以免增加日後查緝犯嫌與舉證犯罪之
    困難，同時可免被害人求償無門。且刑法第185 條之4 具有
    遺棄罪之性質，乃參照刑法第294 條第1 項之刑度增設，第
    185 條之4 之救護義務不以駕駛人因故意或過失肇事致人傷
    亡為必要，只要其為該交通事故之現場當事人，則對事故現
    場之傷亡人員皆有救護之義務。被告於本件事故發生後未停
    留現場照護傷者，或等候員警到場處理一情，亦據證人黃貫
    恆於警詢、本院審理時證述：發生事故後，伊詢問被告如何
    處理，被告佯稱將車停妥再處理，卻突然騎車離開，伊在後
    追躡欲攔阻，被告適遇紅燈而在路口停等，伊便將被告攔下
    ，但被告仍欲離開，伊便將被告機車鑰匙拔掉並報警，被告
    便牽著機車離去等語明確（見100 年度偵字第3093號偵查卷
    第4 頁、本院100 年6 月9 日審判筆錄），且被告於警詢、
    檢察官偵查中及本院審理時亦自承：事故發生後，伊將黃貫
    恆之機車扶起，但伊認為係黃貫恆自己跌倒，伊並無過錯亦
    無庸負責，便騎乘機車往土城方向前去上班，伊約騎了3 、
    500 公尺後，黃貫恆由後將伊機車鑰匙取走，伊不予理會，
    將機車停在停車格，搭乘計程車前去上班等語（見前開偵查
    卷第14頁、第43至44頁、本院100 年5 月10日準備程序筆錄
    ），被告確未停留在現場救護傷者或等候員警前來處理釐清
    責任一節至明。再依證人黃貫恆被告所述，黃貫恆於被告趁
    隙騎乘離去現場時，拿取被告機車鑰匙阻其離去，衡情常人
    遇此侵奪鑰匙情況當會停留釐清狀況並極力取回鑰匙，況依
    被告所述，其既自認並無過失，且於此之前，其尚停車扶起
    其認為自行跌倒之黃貫恆所騎機車，則被告既有閒暇扶起自
    認無關之他人機車，果非亟欲離開現場，豈會於黃貫恆取走
    其機車鑰匙後，不予理會，任由黃貫恆取走鑰匙，以致自身
    無法騎乘機車因而棄車另行搭乘逕自離去，被告此舉至為違
    常，其肇事逃逸之意昭然若揭。
  (三)綜上所述，被告所辯委不足採，本案事證明確，被告犯行堪
    予認定，自應依法論科。
三、核被告前開所為，係犯刑法第284 條第1 項前段之過失傷害
    罪、第185 條之4 之肇事逃逸罪。被告所犯上開2 罪間，罪
    名互異，行為亦殊，應予分論併罰。爰審酌被告未遵行方向
    而肇事之過失情節非輕，且犯罪後反指告訴人之非以圖卸責
    ，僥倖諉責之情可見一般，又肇事後未對倒地傷者實施救護
    或為其他防護措施，後來駛經該處之其他車輛極有可能不及
    注意而撞擊傷者，所生危害非淺，所為亦無可取，惟衡告訴
    人所受之傷勢為擦傷，並非嚴重，及被告素行、智識程度、
    犯罪動機，犯罪後未與告訴人和解，未見悔意等一切情狀，
    分別量處如主文所示之刑，並諭知易科罰金之折算標準。
據上論斷，應依刑事訴訟法第299 條第1 項前段，刑法第284 第
1 項前段、第185 條之4 、第41條第1 項前段，判決如主文。
本案經檢察官林修平到庭執行職務。
中    華    民    國   100    年    6     月    30    日
              交通法庭審判長法  官  李君豪
                            法  官  黃苙荌
                            法  官  何燕蓉
上列正本證明與原本無異。
如不服本判決，應於送達後10日內敘明上訴理由，向本院提出上
訴狀，上訴於本院第二審合議庭 (應附繕本) 。其未敘述上訴理
由者，應於上訴期間屆滿後20日內向本院補提理由書「切勿逕送
上級法院」。
                            書記官  王元佑
中    華    民    國   100    年    7     月    5     日